臺灣高等法院刑事判決　　　　　　　　　　　　　九十三年度上易字第一二五四號
　　上　訴　人
　　即　被　告　甲○○
　　選任辯護人　金學坪律師
右上訴人因背信等案件，不服臺灣臺北地方法院九十二年度易更（一）字第一四號，
中華民國九十三年六月十七日第一審判決（起訴案號：臺灣臺北地方法院檢察署九十
年度偵字第五四五二號），提起上訴，本院判決如左：
    主  文
原判決撤銷。
甲○○意圖為自己不法之所有，而侵占自己持有他人之物，累犯，處有期徒刑壹年。
    事  實
一、甲○○曾因偽造文書及違反槍砲彈藥刀械管制條例等案件，為臺灣板橋地方法院
    及本院分別判處有期徒刑四月、八月確定，經定應執行刑為有期徒刑十月，並於
    民國八十八年七月十七日縮刑期滿執行完畢。緣有乙○○因出借宋立本新臺幣（
    下同）四百二十萬元未獲清償，宋立本並避不見面。嗣於八十九年五、六月間某
    日，乙○○在臺北市○○○路○段四十八號自身經營之萬豪酒店內，經黃忠發介
    紹認識甲○○，乃委任甲○○代向宋立本催討四百二十萬元債務，同時約定事成
    後給付甲○○四成報酬。旋於同年六月間，甲○○尋得宋立本時，即撥打電話由
    宋立本與乙○○對話確定人別無誤後，甲○○即於同月間某日，至乙○○上開店
    內，向乙○○拿取宋立本前所簽發面額四百二十萬元之本票，以為催討之債權憑
    據。詎甲○○明知係受乙○○委任催討四百二十萬元債務，所交付之本票僅作為
    催討憑證；在未完全清償前，不得返還宋立本。竟意圖為自己及宋立本不法之利
    益，未經乙○○同意，即擅自與宋立本達成協議，同意宋立本僅須清償二百萬元
    ，即將本票交還宋立本，同時表明其餘二百二十萬元債權拋棄，致生損害於乙○
    ○之財產。宋立本旋於八十九年六月二十八日，在臺北市內湖區辦公室內，交付
    甲○○現金二十萬元。及至八十九年七月二十八日，宋立本復在內湖辦公室內，
    將其母龐白花向合作金庫城內支庫借貸一百八十萬元所取得如附表所示支票三紙
    交付甲○○；並由甲○○於同日將上開本票交還宋立本。甲○○於取得該二十萬
    元及支票三紙後，竟意圖為自己不法之所有，將該二十萬元及支票三紙侵占入己
    ，復於同日（七月二十八日）至臺北市○○○路○段一二０號臺灣銀行營業部開
    立帳戶，將該三紙支票提兌使用，致生損害於乙○○之財產。迨乙○○查問甲○
    ○催討債務情形時，甲○○即謊稱宋立本並未還款，乙○○乃於同年十月四日，
    至臺灣臺北地方法院檢察署對宋立本提出詐欺刑事告訴，宋立本於該詐欺案件偵
    查中供稱業已返還乙○○二百萬元，並於庭外向黃忠發出示上開本票正本，經黃
    忠發影印後將本票影本交付乙○○，始知上情。
二、案經乙○○訴由臺灣臺北地方法院檢察署檢察官聲請簡易判決處刑，原審認不宜
    以簡易判決處刑，改依通常程序審理，而為管轄錯誤判決後，檢察官不服提起上
    訴，經本院撤銷發回原審法院。
    理  由
一、訊據被告即上訴人甲○○固坦承受乙○○委託，持乙○○交付宋立本簽發之面額
    四百二十萬元本票，向宋立本催討債務，後向宋立本收取二十萬元現金及附表所
    示支票三紙，同時將該三紙支票提示兌現，復簽發收受二十萬元之現金收據交付
    宋立本等情，然矢口否認有背信或侵占犯行，辯稱：宋立本交付之二百萬元，是
    先前出借宋立本之借款，並非償還乙○○之債務，且本票亦已返還乙○○．自無
    侵占、背信等語。
二、經查：
（一）證人乙○○於原審證稱：我在（八十九年）五、六月間，透過黃忠發委託被告
      找人，陸續交付給被告公司所在地、呼叫器號碼及收據與發票時黃忠發都在場
      ，在六月十日左右，我請黃忠發、被告直接去找我的律師王迪吾，去拿相關的
      資料，至於有那些資料我不清楚，過了約兩個星期，被告打電話給我說他找到
      宋立本了，被告打電話給我，請宋立本與我對話，叫我確認是否為宋立本本人
      ，我與宋立本各回了一聲我就知道是宋立本本人，這時變被告接了，然後我說
      是他沒錯，然後電話就掛掉了。第二天，被告告訴我宋立本與他父親在八十九
      年中秋節前願意還一百二十萬元，剩下的三百萬元他父親願意督促宋立本慢慢
      還我，我告訴被告剩下的三百萬可分成五十萬、五十萬慢慢的還，我不會逼他
      太急，我一直等到過了中秋節後一直沒消息，被告給我的答覆是宋立本他跑掉
      了，直到八十九年十月在地檢署開庭時，出了法庭的門口，我直罵宋立本沒良
      心，宋立本告訴黃忠發說已經還了二百萬給甲○○，並且出示當時我交給被告
      向宋立本索討欠款之四百二十萬本票正本（當時本票撕成兩半），及付款的明
      細（現金二十萬及臺支本票三張，合計二百萬元），事後宋立本告訴我說被告
      答應他只要還二百萬元，本票就還給他，宋立本欠我的四百二十萬就一筆勾消
      ，宋立本並告訴我說他已經還了二十萬元的現金、還有三張臺支本票，所以被
      告就把我給他的四百二十萬元本票還給了宋立本．．．．（九十年度偵字第五
      四五二號卷第十、十一頁卷附收據及本票影本）是宋立本交給黃忠發，由黃忠
      發粘好後去影印將影本交給王迪吾律師，至於正本何處去了，我不知道．．．
      ．委託被告處理債務有承諾給與佣金，我答應給他四成，是黃忠發與甲○○在
      我任職的民生東路一段四十八號地下室萬豪酒店談好的，當時有黃忠發、被告
      與我在場等語（見原審九十一年度易字第一七三九號卷第四三至四五頁）。證
      人黃忠發於原審證稱：這件委託案是經由我介紹的，曾女是我以前酒店的主管
      ，當時她向我提及曾女與宋立本間四百二十萬的債務，我與宋立本本身很熟，
      因此曾女就請我出面幫她討債，當時我在上班，我怕因我工作的關係，會拖延
      曾女的債權催討，所以就介紹被告幫她催討債務，被告當時沒有工作，我想到
      被告曾拜託我幫他介紹工作，據我了解被告當時經濟狀況不好，連吃飯的錢也
      無法請我，但被告以紅色ＢＭＷ車代步，我才帶被告到曾女的店介紹他們認識
      ，因此曾女將債務催討一事委託給被告處理，當時我們所談好債務處理的佣金
      是四百二十萬元的三成。直到找到宋立本時，被告與我聯絡表示因宋立本會報
      警，所以在八九年六月中旬由我帶甲○○向曾小姐拿取四百二十萬元本票正本
      一張，作為他催討債務的憑據，當時本票上沒有蓋好『付訖』、『作廢』字眼
      ，在曾女對宋立本詐欺告訴之偵查時，我陪同曾女開庭時遇到宋立本，因為宋
      立本表示其中二百萬已清償，因此宋立本回家拿了四百二十萬元本票正本到我
      店裡提示給我看，並表示本票是被告交給他的，然後我要求要影印本票，宋立
      本的條件是影印前本票上要蓋『付訖』、『作廢』章，所以我在上面蓋，付訖
      、作廢章是拿我公司的店章蓋上去的，當日宋立本除了交付作廢之本票外，還
      有交一張二十萬元的收據正本供我影印等語（見原審九十一年度易字第一七三
      九號卷第四八頁至第四九頁）。證人即王迪吾律師亦於原審證稱：八十九年五
      月十八日，乙○○先委託我處理宋立本債務的法律上的事項，依據我們一般的
      處理，我們會以電話聯繫、律師函或以支付命令向債務人催討，如果民事無法
      催討的話，我們會與當事人討論是否涉及刑事部分，提出刑事的告訴，本件在
      約八十九年六月初時，黃忠發、被告到我的辦公室，他們二人表示被告要替乙
      ○○催討宋立本積欠乙○○的債務，總數是四百二十萬元，他們二人第一次來
      ，主要是要問乙○○、宋立本債權、債務的狀況，隔了不久他們來了第二次，
      此次是來拿相關的資料，在此之前他們二人有打電話來表示過找不到宋立本，
      希望我能擬刑事告訴狀提出刑事告訴，被告會在宋立本來開庭時，到法院來等
      他，刑事告訴部分是在八十九年六月十二日提出的．．．．在宋立本被訴詐欺
      一案偵查庭後，宋立本出示其清償的證明，就明確表示該等一百八十萬元之支
      票及收據上所載之二十萬元，是還給告訴人的款項。宋立本做此表示後，我也
      不只一次以電話向被告確認，被告也表示確實自宋立本處取得二百萬元，但是
      被告認為告訴人要給他的酬金低於他的期待，所以他不願意將錢交還給告訴人
      ，我就請被告提出他所希望的酬勞數額，然後將扣除了他所希望之酬勞數額所
      剩餘之款項，其餘部分還給告訴人，但被告表示其收取的二百萬元，已經花完
      了，如果日後告訴人再委託其他的債務催討，收取債權款項後再按比例拆帳給
      告訴人，被告知道受乙○○委託催討的金額是四百二十萬元．．．．就被告的
      說法，當時（即受委任催討債務時）他並不認識宋立本，因為被告第二次來我
      的辦公室，就是希望拿到更多關於宋立本的資料，也是被告建議我用刑事告訴
      的方法讓宋立本能夠出現，因為當時被告找不到宋立本等語（見原審九十一年
      度易字第一七三九號卷第六五頁至第六九頁）。再被告自宋立本處收受二十萬
      元現金及附表所示支票三紙，即於八十九年七月二十八日提示兌現花用，亦據
      被告自承在卷，並有被告簽收二十萬元之收據影本（見九十年度偵字第五四五
      二號卷第十頁）及臺灣銀行營業部九十二年三月四日營一存秘字第０九二００
      ０一九一一一號函附銀行同業存款支票影本三紙及兌領人資料在卷可稽（見原
      審九十一年度易字第一七三九號卷第九四至九八頁）。又上開四百二十萬元本
      票確係宋立本簽發，亦據宋立本供述無誤（見九十年度偵字第五四五二號卷第
      三三頁背面），並有該四百二十萬元本票影本在卷為憑（見九十年度偵字第五
      四五二號卷第十一頁）。依上開事證所示，被告係受乙○○委任處理催討宋立
      本積欠之四百二十萬元債務，乙○○並將宋立本簽發之四百二十萬元本票交付
      被告，作為催討債務憑證。而被告卻擅自與宋立本達成協議，同意宋立本僅須
      清償二百萬元，並於宋立本交付現金二十萬元及附表所示支票三紙後，即將四
      百二十萬元本票返還宋立本，復將宋立本交付之三紙支票提示兌現等事實，均
      堪以認定。
（二）證人即王迪吾律師於原審另證稱：宋立本曾到過事務所一次，宋立本當時是就
      四百二十萬元債務，扣除了已返還的二百萬元（宋立本拿給被告轉交的部分）
      ，剩餘的二百二十萬元，協商清償的方式，後來是折成一百七十萬元，分一次
      現金及三張支票支付，當天協商過程中宋立本有說他已交付甲○○代為將二百
      萬元轉交給告訴人，之前已就被告取走二百萬元的部分，在宋立本被訴詐欺一
      案開庭後，經宋立本表示已經交由被告，並且提出已撕成兩半的本票正本予黃
      忠發及我以為證明已清償二百萬元，因此在宋立本經檢察官就詐欺為不起訴處
      分之後，至我的事務所協商清償的過程中，僅就另外二百二十萬元未償部分，
      提出清償方法．．．．龐白花與宋立本的父親宋維生到事務所，因為宋立本協
      商的二百二十萬元餘款部分，所開立清償的支票全退票，宋立本的父母過來有
      二個重要的討論重點，第一個是宋立本的父母要代宋立本來清償剩下的二百二
      十萬元。第二件事是希望告訴人能就宋立本偽證的部分不要給予追究。交付給
      被告的二百萬元，在宋立本提示被告以「殷倫」名義簽立收據，及作廢的本票
      ，並告知清償的三張臺灣銀行營業部為付款人面額合計一百八十萬元的支票後
      ，告訴人即向宋立本表示被告是其代理人，代理人既已向宋立本拿到了二百萬
      元的清償款項，這部分我們不會再向宋立本追究，這個討論是在被告被訴背信
      一案偵查庭宋立本出庭做證之前，所以之後與宋立本或其父母討論債權債務，
      告訴人都會先表示就二百萬元部分由告訴人向被告索賠，不再向宋立本催討二
      百萬元已償部分等語（見本院九十一年度易字第一七三九號卷第六五至六八頁
      ），復有該九十年十一月十六日之民事和解書在卷可考（見原審九十一年度易
      字第一七三九號卷第一六七頁）。證人王迪吾律師明確證稱「宋立本與乙○○
      洽談民事和解時，係針對四百二十萬元本票債務扣除二百萬元後之二百二十萬
      元」；且依該和解書明確記載宋立本積欠乙○○之二百二十萬元款項以一百七
      十萬元和解，並由宋立本給付現金二十萬元及支票三紙以為清償，顯見該和解
      書所載內容，即係以宋立本前所積欠乙○○之四百二十萬元扣除業已交付被告
      之二百萬元為標的，亦見宋立本前所交付被告之二百萬元係償還積欠乙○○之
      債務無疑。
（三）被告雖又辯稱：因先前出借宋立本二百萬元（一百九十六萬元，扣除四萬元利
      息），宋立本為清償欠款，始交付現金二十萬元及支票三紙。惟被告就認識宋
      立本經過先係供稱：「我是在受曾小姐委託後才認識宋立本，相處一、二個月
      後，才對他產生信賴（見九十年度偵字第五四五二號卷第二五頁背面）；及至
      原審改稱：八十九年之前在有一次喝酒的場合透過宋立本的朋友介紹認識，受
      黃忠發委託找人之前就已認識三、四年以上」（見原審九十一年度易字第一七
      三九號卷第一一五頁、第一一八頁）。被告就認識宋立本之親身經歷事實，先
      後所稱不一，已難採信。再被告既受乙○○委託向宋立本索討高達四百二十萬
      元之債務，宋立本並避不見面，被告當知宋立本財務狀況不佳，竟於受託向宋
      立本催討債務時，出借宋立本一百九十六萬元，殊與常情有違。又被告對出借
      宋立本之資金來源，雖於原審供稱：資金一部係來自於出售汽車所得，餘款則
      係向金主借款，為保護金主，不便透露金主年籍資料等語，然被告向該金主借
      款，果真係為出借宋立本，以被告自承與宋立本並非至親好友，被告顯不可能
      向地下錢莊高利借貸後，再收取低利（二百萬元每月四萬元）轉借宋立本。則
      該名金主出借被告現款，既無不法，被告豈有不便透露年籍資料之理﹖被告此
      部分所稱，顯無可信。另被告在各金融機構所設帳戶於八十八年五月至八月間
      之往來明細，除有兌現宋立本交付附表所示三紙臺灣銀行支票紀錄外，其餘帳
      戶內存款餘額均不超過二千元（見原審九十二年訴字第一號卷第一三七頁），
      有臺灣銀行營業部九十二年三月十七日營一存密字第０九二０００二六三九一
      號函、臺灣銀行五股分行九十二年五月九日五股營字第０九二０００二六六０
      一號函、遠東國際商業銀行臺北松江分行九十二年五月九日（92）遠銀松字第
      四０號函、第一商業銀行永春分行九十二年五月十六日一永春字第八三號函、
      華南商業銀行世貿分行九十二年五月十九日（92）華世貿字第一六八號函、交
      通銀行敦化分行九十二年五月十二日交敦發字第九二一０六００二五九號函、
      世華聯合商業銀行忠孝分行九十二年五月六日（九十二）世忠字第０二六七號
      函、臺新國際商業銀行九十二年五月十五日臺新作集字第九二０三二０號函、
      臺北銀行南京東路分行九十二年五月二十三日北銀南東營字第九二六００九九
      九００號函、中國國際商業銀行股份有限公司九十二年五月六日中信銀作業九
      二０一二二二九五八號函、中華郵政股份有限公司九十二年五月八日儲字第０
      九二０七０四七０八號函、合作金庫復興分行九十二年五月八日合金復興存字
      第０九二０００二五二三號函及東門分行九十二年五月十五日合金東門營字第
      ０九二０００二七三二號函各一份為憑（見原審九十二年度訴字第一號卷第一
      三四至一六七頁）。亦足以佐證被告於八十九年五至八月間，顯無資力出借宋
      立本一百九十六萬元之現款。
（四）雖宋立本於原審供稱：「償還被告之資金，係因被告當初交付現金未用，而放
      在辦公室，後來請父親去合庫城內分行換成三紙臺灣銀行支票還給被告」、「
      向被告所借得之一百九十六萬元均放置於公司保險箱，分二次原封不動還給被
      告，第一次還二十萬元現金，第二次拜託我父親把另外一百八十萬元拿到合作
      金庫城內支庫換成三張臺銀支票，由我本人交給被告（在辦公室），後來請父
      親去合庫城內分行換成三紙臺灣銀行支票還給被告」（見原審九十二年度訴字
      第一號卷第五二頁、原審九十一年度易字第一七三九號卷第一四九頁、九十年
      度偵字第五四五二號卷第三四頁背面）。惟附表所示之支票三紙，係由合作金
      庫銀行城內分行活期儲蓄存款戶龐白花所開立，該筆支票款項原係龐白花向合
      作金庫銀行城內分行借款，由該分行轉帳存入其本人帳戶，有該銀行九十二年
      四月四日合金城內存字第０九二０００一七九三號函一份在卷可憑（參見九十
      一年度易字第一七三九號卷第一三九頁）。宋立本明知交付被告之資金來源，
      係母親龐白花向合作金庫貸款所得，竟仍杜撰向被告借款一百九十六萬元，因
      未曾使用，乃委由父親將現金持向銀行兌換支票返還被告之虛偽事實，益見宋
      立本供稱曾向被告借貸一百九十六萬元，要非屬實，宋立本嗣後於原審所為附
      和被告之詞，亦無可信。
（五）宋立本於另案即與乙○○間因白酒生意糾紛之詐欺案件偵查中先後供稱：「我
      未參與白酒生意，本件（指乙○○以二百萬元支票對渠提出詐欺告訴之偵查案
      件）二百萬元我已經還了，另外我借的四百二十萬元與本件無關」、「生意不
      成大家協議退錢，我馬上還給乙○○，忘記是開票還是匯款，如係開票，則係
      交付公司票，我可以確定絕非當場拿二百萬元現金給她，我另外有告訴公司股
      東夏偉民，說會用公司支票還錢給乙○○」、「我在八十八年四月底與乙○○
      結算往來情形，共積欠四百二十萬元，故開立四百二十萬元支票（按應係本票
      之誤述）給曾女，並無逃避債務之意，二百萬係用臺銀支票三紙及二十萬元現
　　　金清償」、「我有還二百萬，所述一百八十萬支票及二十萬現金，與白酒生意
　　　無關，係清償四百二十萬元債務之一部」（見八十九年度偵字第一七一二二號
  　　卷第四九頁背面、第五七頁背面至第五八頁、第七九頁背面至第八十頁）。參
    　以宋立本於原審亦不否認被告確曾代表乙○○前來催討債務（見原審九十二年
      度訴字第一號卷第二十頁），同時表示於詐欺案中所稱已償還乙○○二百萬元
      ，就是以現金二十萬元及三張面額一百八十萬元的支票交給被告等語（見原審
      九十二年度訴字第一號卷第一二六頁），顯見宋立本交付被告三紙臺銀支票及
      現金二十萬元，係用以清償積欠乙○○四百二十萬元欠款之一部甚明。被告辯
      稱宋立本係為清償欠款一百九十六萬元，委無可採。
（六）被告另稱：乙○○與宋立本間之債權債務關係複雜，宋立本清償之款項業已超
      過四百二十萬元，乙○○指稱宋立本積欠四百二十萬元債務顯係不實。然宋立
      本於另案（詐欺案）業已坦承確實積欠乙○○四百二十萬元（見八十九年度偵
      字第一七一二二號卷第七九頁），且由被告聲請原審發函調取乙○○臺北銀行
      存款帳戶歷年往來明細資料中，亦無從認定宋立本該筆四百二十萬元債務業已
      清償。被告辯稱該筆四百二十萬元債務業已償還，要非屬實。至被告提出之臺
      北市土地及建物登記謄本與公司登記資料查詢表（見原審卷第一０四至一０六
      頁），固足證明宋立本經營之龍益有限公司擁有臺北市○○○路○段三四六號
      十樓一００五室之不動產，尚無從據以認定被告確曾出借宋立本一百九十六萬
      元，自均不足為被告有利之認定。
（七）被告辯護人另以：王迪吾律師並未於和解書載明宋立本已返還乙○○二百萬元
      ；而被告向宋立本收受二百萬元，係於宋立本被乙○○提出詐欺告訴之前，被
      告自無可能既建議王律師對宋立本提起詐欺告訴，同時又侵占乙○○款項，足
      見宋立本交付給被告之二百萬元，係為清償積欠被告之債務。又原審雖認被告
      並無資力，惟該筆二百萬元借款，其中一百萬元係向金主康和平所調借，況宋
      立本已提供價值四百九十餘萬元之房屋供作擔保，足認被告確有出借宋立本二
      百萬元。又乙○○曾允諾給付被告四成佣金，被告縱有侵占該二百萬元，亦應
      扣除被告所應得之佣金八十萬元。惟被告並無出借宋立本二百萬元，宋立本交
      付被告之二十萬元現金及附表所示面額總計一百八十萬元支票三紙，係為償還
      宋立本積欠乙○○之四百二十萬元債務，業經查明如前。被告辯護人猶指宋立
      本交付被告之現金、支票，係為償還積欠被告之債務，已無可採。再被告於原
      審供稱：．．向金主借款，為保護金主，不便透露金主年籍資料；及至本院卻
      稱係向金主康和平借款一百萬元，先後不一，已無可信；且被告縱有向康和平
      借款一百萬元，亦不足以認定被告必有出借宋立本二百萬元之事實。又乙○○
      委託被告向宋立本催討四百二十萬元債務，確有同意給付被告四成報酬，固據
      乙○○於原審證述在卷。然乙○○係委託被告向宋立本催討四百二十萬元欠款
      ，被告違背任務，擅自同意宋立本僅須清償二百萬元，依約已不得向乙○○索
      取四成報酬。且被告向宋立本取得二百萬元後，依約亦須先交付乙○○，始得
      向乙○○請求四成報酬，並非被告得以預先扣除，被告侵占之金額自應為二百
      萬元至灼。
（八）綜上所論，被告受乙○○委任處理催討宋立本積欠之債務，明知未經乙○○授
      權，不得擅自減讓債務及交付宋立本前所簽發之本票，竟意圖為自己及宋立本
      不法之利益，以二百萬元與宋立本達成協議，並將本票返還宋立本，而違背受
      委任之任務，致生損害於乙○○。又被告於收受宋立本交付之現金二十萬元及
      附表所示支票三紙後，復違背應交付乙○○之任務，並意圖為自己不法之所有
      ，將現金及支票侵占入己。事證明確，被告犯行堪以認定。
（九）按「當事人、代理人、辯護人或輔佐人聲請調查之證據，法院認為不必要者，
      得以裁定駁回之。」；「下列情形，應認為不必要：一、不能調查者。二、與
      待證事實無重要關係者。三、待證事實已臻明瞭無再調查之必要者。四、同一
      證據再行聲請者。」，刑事訴訟法第一百六十三條之二第一項、第二項分別定
      有明文。又證人已由法官合法訊問，且於訊問時予當事人詰問之機會，其陳述
      明確別無訊問之必要者，不得再行傳喚，刑事訴訟法第一百九十六條定有明文
      。被告辯護人聲請傳訊證人宋立本、康和平、陳聯彬，以查明宋立本係基於何
      法律關係交付被告二百萬元？康和平是否即為被告於原審所稱之「徐姓金主」
      ？陳聯彬亦可證明宋立本非無資力，被告始借款給宋立本等情。惟證人宋立本
      業於原審出庭作證，並經被告及辯護人當庭詰問，自無重行傳喚之必要。再被
      告並無資力出借宋立本二百萬元；被告與宋立本間亦無借貸關係，業經本院認
      定明確，亦無傳訊證人康和平、陳聯彬之必要。至被告聲請待原審九十三年度
      訴字第三○六六號民事案件審理後，確定宋立本是否確有積欠被告二百萬元債
      務，再行審理本案，惟宋立本交付被告之現金二十萬元及面額總計一百八十萬
      元之支票三紙，係為償還乙○○之欠款，已如前述。且犯罪是否成立，以民事
      法律關係為斷，而民事已經起訴者，刑事審判應否停止，刑事法院原有審酌之
      權，如併就民事法律關係自行審認，以為刑事判決之基礎，不停止刑事審判之
      程序，亦為法之所許（最高法院三十三年上字第一三五五號判例意旨參照）。
      被告辯護人聲請停止審判，亦無必要。
三、核被告所為，係犯刑法第三百三十五條第一項侵占罪。按刑法上之背信罪，為一
    般的違背任務之犯罪，如果違背任務係圖為自己不法之所有，已達於侵占之程度
    ，即應從侵占罪處斷，不能論以背信罪（最高法院五十一年台上字第五八號判例
    意旨參照）。本件被告受乙○○委託處理之事務，係包括向宋立本催討現金四百
    二十萬元，並將取得之款項交回乙○○。被告擅自以二百萬元與宋立本達成協議
    ，免除其餘之二百二十萬元，已有違背受託之任務。而被告於收受宋立本交付之
    現金及支票後，將本票交還宋立本；同時將應交回乙○○之二十萬元及支票三紙
    侵占入己，亦有違背任務；且其中侵占現金及支票部分，同時構成侵占罪。則被
    告擅自與宋立本協議減讓債務，及將本票返還宋立本；復將宋立本償還乙○○之
    現金支票侵占，均有違反乙○○委託處理之事務，自屬單一之背信行為；而被告
    未依約將宋立本交付之現金支票交回乙○○之背信行為部分，係以侵占手段為之
    。依最高法院上開判例意旨，自應僅論以侵占罪。公訴人認被告另犯刑法第三百
    四十二條第一項之背信罪，尚有未洽。又被告雖先收受現金二十萬元，再取得附
    表所示支票三紙提示兌現，然因被告矢口否認犯罪，致無從查明被告侵占之時間
    。且依被告取得支票後，即於八十九年七月二十八日前去臺灣銀行營業部開立帳
    戶將支票提示兌現，應認被告於八十九年七月二十八日提示支票日為侵占之時間
    ，而不論以連續侵占罪。查被告前因偽造文書及違反槍砲彈藥刀械管制條例等案
    件，經臺灣板橋地方法院及本院分別判處有期徒刑四月、八月確定，並定應執行
    刑為有期徒刑十月，後於八十八年七月十七日縮刑期滿執行完畢，有本院被告全
    國前案記錄表在卷可稽。被告於有期徒刑執行完畢後五年內再犯本件有期徒刑以
    上之罪，係屬累犯，應依刑法第四十七條規定加重其刑。
四、原審對被告論罪科刑，固非無見。惟被告所為，僅構成侵占罪，原審認被告另犯
    有背信罪，並認二罪間有方法結果之牽連關係，尚有未洽。被告上訴，否認犯罪
    ，固無理由。惟原判決既有可議，自應由本院撤銷改判。爰審酌被告平日之素行
    、犯罪之動機、目的、手段、智識程度、侵占金額、所生危害及犯後態度等一切
    情狀，量處如主文第二項所示之刑，以資懲儆。
據上論斷，應依刑事訴訟法第三百六十九條第一項前段、第三百六十四條、第二百九
十九條第一項前段，刑法第三百三十五條第一項、第四十七條，罰金罰鍰提高標準條
例第一條前段，判決如主文。
本案經檢察官邱美育到庭執行職務。
中　　　華　　　民　　　國　　九十三　　年　　　九　　　月　　  二  　　日
                              臺灣高等法院刑事第十四庭
                                  審判長法  官　陳　祐　輔
                                        法  官　洪　昌　宏
                                        法  官  陳  國  文
右正本證明與原本無異。
不得上訴。
                                        書記官　蔡  棟  樑
中　　　華　　　民　　　國　　九十三　　年　　　九　　　月　 　 二  　　日
附表：
┌──┬────────┬───────┬────┬─────────┐
│編號│發    票    人  │付    款    人│ 金  額 │    票    號      │
├──┼────────┼───────┼────┼─────────┤
│ 一 │合作金庫城內支庫│臺灣銀行營業部│ 八十萬 │ＢＢ0000000│
├──┼────────┼───────┼────┼─────────┤
│ 二 │合作金庫城內支庫│臺灣銀行營業部│ 五十萬 │ＢＢ0000000│
├──┼────────┼───────┼────┼─────────┤
│ 三 │合作金庫城內支庫│臺灣銀行營業部│ 五十萬 │ＢＢ0000000│
└──┴────────┴───────┴────┴─────────┘
附錄本案論罪法條全文：
刑法第三百三十五條第一項：
意圖為自己或第三人不法之所有，而侵占自己持有他人之物者，處五年以下有期徒刑
、拘役或科或併科一千元以下罰金。
